---
title: "Reto sesión 2"
author: "Luz Frias"
date: "2016-10-28"
output: html_document
---

```{r setup, include=FALSE}
knitr::opts_chunk$set(echo = TRUE)
```

# Reto sesión 2

Os propongo dos opciones a elegir. La primera, un ejercicio guiado. La segunda, uno libre a definir por vosotros.

En cualquier caso, la solución debe entregarse en Rmarkdown, combinando texto (una descripción de los pasos que vas siguiendo junto con el análisis de resultados) y el código necesario.

El Rmarkdown entregado debe ser __reproducible__. Es decir, si lo cargas en una sesión limpia (sin variables en el entorno) y lo ejecutas, debe funcionar. Si necesita datos extra, súbelos junto con tu Rmarkdown a [GitHub](https://github.com/).

## Alternativa 1 - ejercicio guiado

El ejercicio consiste en extraer datos de los servicios públicos de bicicletas de distintas ciudades, como BiciMAD de Madrid, Vélib' de París, etc.

La documentación de la API está disponible en [citybik](https://api.citybik.es/v2/).

### 1. Redes de bicis por país

Lista la cantidad de redes de bici que hay por país, en forma de data.frame siendo la primera columna el código del país y la segunda el número de redes de bicicletas. Lístado de manera ordenada, de forma que la primera fila sea el país con más redes y el último con menos

### 2. Bicis disponibles en una estación de BiciMAD

Crea una función que te devuelva el número de bicis disponibles en una estación de BiciMAD. Cada llamada a la función hará:

1. Una petición para bajarse los datos de la red de BiciMAD
2. Entre los resultados obtenidos, identificar la estación solicitada mediante el parámetro
3. Devolver el número de bicis disponibles

Si no encuentra ningún registro por nombre de estación, devolverá NA.

Ejemplos de llamdas válidas:

```{r, eval = FALSE}
bicis_disponibles("Colombia")
bicis_disponibles("Conde de Casal")
bicis_disponibles("Valderribas")
```

### 3. Mapa de disponibilidad de BiciMAD
3. Pinta en un mapa la disponibilidad (la API devuelve un color por estación, que puede ser: verde, amarillo, rojo o gris) de todas las estaciones de BiciMAD. Aquí tienes un ejemplo de cómo pintar puntos geolocalizados con ggmap, que es un paquete wrapper de la API de Google Maps.

```{r, message = FALSE}
library(ggmap)
# Tengo un data.frame con colores, por ejemplo
df <- data.frame(lat = c(40.43739,  40.4026,   40.41678, 40.41843),
                 lon = c(-3.70377,  -3.711382, -3.70379, -3.658757),
                 color = c("green", "red",     "yellow", "gray"))

# Geolocalizo Madrid
madrid <- geocode('madrid')

# Descargo el mapa desde Google Maps
map.madrid <- get_map( location = as.numeric(madrid),
                       color = "color",
                       maptype = "roadmap",
                       zoom = 13)

# Lo pinto, añadiendo mis puntos
# nota: fíjate en el + del final de las líneas, todo junto es una única
#  sentencia de R
ggmap(map.madrid) + 
  # juega con el valor de size una vez tengas más datos
  geom_point(aes(x = lon, y = lat, color = color), size = 5, data = df) +
  # ggmap asigna un color por defecto a cada valor del parámetro "color"
  # si quieres que te mapee a colores que tengan sentido, tienes que hacer
  #  algo así:
  scale_colour_manual(values = c("green" = "green",
                                 "yellow" = "yellow",
                                 "red" = "red",
                                 "gray" = "gray"))

```

## Alternativa 2 - proposición libre

Encuentra una o varias APIs que te apetezca investigar y crea un documento con el análisis realizado. Hay un montón disponibles, [aquí](https://github.com/toddmotto/public-apis) tienes un listado.

Alguna de las APIs más interesantes (Twitter, GitHub, ...) requieren algún método de autenticación: un header de Authentication con un API Key, mecanismos de basic auth o incluso OAuth2. El paquete `httr` provee mecanismos para facilitar esto. Las [vignettes del paquete](https://github.com/hadley/httr/tree/master/demo) en GitHub incluyen unos cuántos ejemplos de cómo realizarlo.

Si necesitas incluir datos propios, crea una carpeta `dat` conteniéndolos.
