---
title: "Reto sesión 5"
author: "Luz Frias"
date: "2016-12-22"
output: html_document
---

```{r setup, include=FALSE}
knitr::opts_chunk$set(echo = TRUE)
```

# Introducción

La solución debe entregarse en Rmarkdown, combinando texto (una descripción de los pasos que vas siguiendo junto con el análisis de resultados) y el código necesario.

El Rmarkdown entregado debe ser __reproducible__. Es decir, si lo cargas en una sesión limpia (sin variables en el entorno) y lo ejecutas, debe funcionar.

Si el fichero de datos a usar es muy grande, no lo subas a tu repositorio junto con el Rmarkdown, solo indica de dónde obtenerlo. Si su tamaño es razonable, inclúyelo en una carpeta `dat` junto con tu Rmarkdown.

## Una historia contada con gráficos

Encuentra datos que te apetezca investigar y crea un documento compuesto por gráficos, con el análisis realizado. Puedes inspirarte en ejemplos similares, como:

* [¿A dónde me mudo?](http://serialized.net/2012/02/using-r-and-ggplot2-to-contemplate-relocation/)
* [Explorando datos metereológicos](http://forensics.umass.edu/classes/cs691BL/Assign4-Weather-soln.pdf)

Los datos los puedes coger de datasets existentes, o recuperados como peticiones a APIs.

Algunos repositorios de datasets, con muchas opciones donde elegir:

* [Kaggle datasets](https://www.kaggle.com/datasets)
* [KDnuggets](http://www.kdnuggets.com/datasets/index.html)
* [Sugerencias en Quora](https://www.quora.com/What-are-some-interesting-public-datasets-to-visualize)
* [Sugerencias en DataQuest](https://www.dataquest.io/blog/free-datasets-for-projects/)


Si te encuentras con que tu fichero de datos es muy grande, y pierdes mucho tiempo en tratarlo y pintar gráficos, coge una muestra aleatoria más tratable (p.ej. 1000 o 10000 filas). Para esto, puedes utilizar `sample`. Por ejemplo:

```{r}
# Mi data.frame, de 1 millón de filas
df <- data.frame(a = runif(1e6), b = runif(1e6))
nrow(df)
# Seteo la semilla, para tener siempre el mismo resultado
set.seed(1234)
# Cojo 1000 filas aleatoriamente utilizando sample
df <- df[sample(1:nrow(df), size = 1000), ]
nrow(df)
```